臺灣桃園地方法院民事簡易判決
109年度壢簡字第1663號
原      告  沈漢華  

訴訟代理人  魏雯祈律師
            吳佳真律師
被      告  曹書瑋  
訴訟代理人  王元勳律師
上列當事人間請求確認本票債權不存在事件，本院於民國111年1
月13日言詞辯論終結，判決如下：
    主      文
一、確認被告所執有如附表所示之本票，於超過新臺幣31萬元部
    分，對於原告之票據債權不存在。
二、原告其餘之訴駁回。
三、訴訟費用由被告負擔90％，餘由原告負擔。
    事實及理由
壹、程序方面
    確認法律關係之訴，非原告有即受確認判決之法律上利益者
    ，不得提起之，民事訴訟法第247 條定有明文。所謂即受確
    認判決之法律上利益，係指法律關係存否不明確，原告在法
    律上之地位有不安之狀態存在或受侵害之危險，而此種不安
    之狀態或危險，能以確認判決除去者而言（最高法院52年台
    上字第1240號、42年台上字第1031號判例意旨參照）。本件
    原告主張被告持有原告簽發如附表所示之本票1 紙（下稱系
    爭本票），向本院聲請裁定准許強制執行，經本院以109 年
    度司票字第5830號民事裁定（下稱系爭本票裁定）准許強制
    執行在案，是系爭本票既由被告持有且已對原告行使票據權
    利，而原告否認該本票上債權，顯然兩造就系爭本票債權存
    在與否已發生爭執，如不訴請確認，原告在私法上之地位將
    有受侵害之危險，則原告提起本件確認本票債權不存在之訴
    ，即有確認之法律上利益，應予准許。
貳、實體方面
一、原告主張：原告前與訴外人陳彥誼為情侶，原告於交往期間
    為哄陳彥誼開心，證明原告之感情真誠，遂簽發系爭本票交
    由陳彥誼代為保管，雙方實際上並無任何債之關係存在。而
    被告明知原告並未積欠陳彥誼債務，卻仍受讓系爭本票，為
    惡意受讓人，依票據法第13、14條規定，原告自得以前開抗
    辯事由對抗被告。縱認原告與陳彥誼間為贈與之關係，然原
    告亦已撤銷贈與之意思表示，為此，爰提起本件訴訟等語。
    並聲明：（一）確認被告持有系爭本票對原告之本票債權不
    存在。（二）被告應將系爭本票返還予原告。
二、被告則以：陳彥誼曾幫原告繳納電話費、信用卡費、車貸、
    賭債等欠款，並借款予原告週轉資金，總金額超過新臺幣（
    下同）300萬元，雙方間確有債之關係存在。又陳彥誼積欠
    被告100萬元，故將系爭本票轉讓予被告，並約定追索之金
    額於100萬元範圍內歸屬於被告，超過100萬元部分，則以七
    成分配予陳彥誼，三成分配予被告之比例分潤。是被告為善
    意取得系爭本票，原告自不得以其與陳彥誼間所存之抗辯事
    由對抗被告。原告如認雙方間有真意保留、通謀虛偽意思表
    示，或認被告係以無對價或不相當之對價取得系爭本票，原
    告應負舉證之責等語，以資抗辯。並聲明：原告之訴駁回。
三、得心證之理由：
    原告固不爭執系爭本票為其所簽發，惟主張其並無簽發本票
    之意思，且被告明知原告與陳彥誼間並無債之關係，仍受讓
    系爭本票，屬惡意受讓人，原告自得以與陳彥誼間之抗辯事
    由對抗被告等語，則為被告所否認，並以前揭情詞置辯，是
    本件爭點厥為：（一）系爭本票之擔保原因關係是否存在？
　　（二）原告得否以自己與其直接後手陳彥誼間之事由對抗
    被告？茲分述如下：
(一)系爭本票之擔保原因債權是否存在？
  1.按當事人主張有利於己之事實者，就其事實有舉證之責任，
    民事訴訟法第277條前段定有明文。次按票據乃文義證券及
    無因證券，票據上之權利義務，悉依票上所載文義定之，與
    其基礎之原因關係各自獨立，票據上權利之行使，不以其原
    因關係存在為前提，執票人行使票據上權利時，就其基礎之
    原因關係確係有效存在，不負舉證責任。本件系爭支票已將
    應記載之事項載明，完成發票行為，上訴人處於得行使票據
    權利之狀態，則就阻礙其行使票據權利之原因關係是否存在
    之事實，自應由票據債務人即被上訴人舉證證明（最高法院
    95年度台簡上字第15號判決意旨參照）。
  2.原告固主張其與陳彥誼間並無借貸或贈與之原因關係，系爭
    本票僅係對兩人間感情真誠之擔保云云。惟原告既不否認系
    爭本票為其所簽發，且系爭本票復具有效票據之外觀，被告
    自得行使系爭本票之權利。復觀被告提出陳彥誼匯款予原告
    之匯款單據（見本院卷第23頁），且原告亦不爭執於兩人交
    往期間，曾請求陳彥誼分別匯款5萬元、3萬元至馨程室內裝
    修有限公司，另請求陳彥誼匯款至原告帳戶23萬元，轉帳共
    31萬元（見本院卷第80頁反面）。被告固辯稱陳彥誼曾為原
    告代墊電話費、信用卡費、車貸、賭債、原告父母周轉金等
    款項，總金額超過300萬元等語，並提出匯款單據為證（見
    本院卷第21頁至23頁），惟被告提出之匯款單僅有其中一張
    金額23萬元之匯款單載有收款人為原告外，其餘並未證明與
    原告有關，自難遽認此為原告所借，故原告與陳彥誼間之借
    款應為31萬元，堪予認定。原告雖稱與陳彥誼間無債權債務
    關係，縱有借款業已清償云云，惟原告未舉證以實其說，本
    院無從為有利原告之認定。
(二)原告得否以自己與其直接後手陳彥誼間之事由對抗被告？
　1.按票據債務人不得以自己與發票人或執票人之前手間所存抗
    辯之事由對抗執票人。但執票人取得票據出於惡意者，不在
    此限。無對價或以不相當之對價取得票據者，不得享有優於
    其前手之權利。票據法第13條、第14條第2項分別定有明文
    。票據法第13條但書所謂惡意，係指執票人明知票據債務人
    對於發票人或執票人之前手間，有抗辯事由存在而言；執票
    人有無惡意，應以其取得票據時為決定之標準（最高法院95
    年度台上字第2862號判決意旨參照）。票據法第14條第2項
    所謂無對價或以不相當之對價取得票據者，不得享有優於其
    前手之權利，係指前手之權利如有瑕疵（附有人的抗辯），
    則取得人即應繼受其瑕疵，人的抗辯並不中斷，如前手無權
    利時，則取得人並不能取得權利而言（最高法院71年度台上
    字第1811號判決意旨參照）。次按民法第474條規定：「稱
    消費借貸者，謂當事人一方移轉金錢或其他代替物之所有權
    於他方，而約定他方以種類、品質、數量相同之物返還之契
    約。當事人之一方對他方負金錢或其他代替物之給付義務而
    約定以之作為消費借貸之標的者，亦成立消費借貸」。消費
    借貸為要物契約，須以金錢或其他代替物之交付為構成要件
    ，如對於交付之事實有爭執，自應由主張已交付之貸與人負
    舉證責任，此觀民法第474條之規定自明（最高法院79年度
    台上字第2722號判決意旨參照）。
　2.經查，被告曾於民國109年8月20日受陳彥誼委任向原告追討
    系爭本票之債務，為兩造所不爭執(見本院卷第63、73頁)。
    而被告於當日追討系爭本票債務時，即遭原告及其父母強烈
    否認，其顯已知悉系爭本票債權是否存在疑義甚明，其取得
    系爭本票即屬出於惡意，原告自得以其與陳彥誼間所存抗辯
    事由對抗被告，先予敘明。
　3.原告與陳彥誼間僅存在31萬元之消費借貸關係，業經本院認
    定如前。復觀被告提出其與陳彥誼間簽立之協議書記載略以
    ：陳彥誼因積欠曹書瑋款項，爰將系爭本票轉讓並交付予曹
    書瑋，追索回來之款項，用以清償欠款等語（見本院卷第24
    頁）。再參酌被告自承其與陳彥誼間僅有100萬元之債務，
    被告與陳彥誼約定追索於100萬元之範圍內，作為清償陳彥
    誼與被告間之債務，超過100萬元之部分，七成歸陳彥誼所
    有，三成歸被告所有等語，又被告並未就其與陳彥誼間確實
    有消費借貸關係存在乙情，舉證以實其說，難認被告辯稱其
    與陳彥誼間確有100萬元之借款屬實。又縱認陳彥誼與被告
    間確有100萬元之債務存在，然系爭本票為300萬元，則被告
    受讓系爭本票，亦屬以顯不相當對價取得系爭本票甚明。從
    而，被告始終未能說明其與陳彥誼間借款之細節，並提出被
    告與陳彥誼其確實存在消費借貸法律關係之證據，本院自難
    認定被告辯稱其與陳彥誼間有借貸關係乙節可採，益徵被告
    取得系爭本票應屬惡意且以不相當對價之方式取得。另被告
    亦未提出其他證據佐證原告確有積欠陳彥誼其他款項，或其
    與陳彥誼間確有100萬元之消費借貸關係，自難為有利被告
    之認定。
  4.綜上所述，被告係惡意、以顯不相當對價取得系爭本票，是
    原告自得以與前手陳彥誼間所存抗辯之事由對抗被告。又被
    告與陳彥誼間僅有31萬元之消費借貸關係，被告亦應繼受此
    瑕疵，而不得享有優於其前手即陳彥誼之權利，故系爭本票
    於超過新臺幣31萬元部分，對於原告之票據債權不存在。
四、綜上所述，是原告請求如主文第1項所示，為有理由，應予
    准許。逾此部分之請求則屬無據，應予駁回。
五、本件為判決之基礎已臻明確，兩造其餘主張、陳述並所提證
    據均與本件之結論無礙，爰不再一一論述，附此敘明。
六、訴訟費用負擔之依據：民事訴訟法第79條。
中　　華　　民　　國　　111 　年　　2 　　月　　 25　 日
                  中壢簡易庭      法  官  江碧珊
以上為正本係照原本作成。
如不服本判決，應於送達後20日內，向本院提出上訴狀並表明上
訴理由，如於本判決宣示後送達前提起上訴者，應於判決送達後
20日內補提上訴理由書（須附繕本）。
如委任律師提起上訴者，應一併繳納上訴審裁判費。
中　　華　　民　　國　　111 　年　　2 　　月　　25 　日
                                  書記官  張育誠

附表：
　　　
編號 發票人 票據號碼 票面金額     發票日 到期日  1 沈漢華 TH839726 300 萬元 108 年1 月7 日 未記載